【裁判字號】    89,易,663
【裁判日期】    900330
【裁判案由】    毀損
【裁判全文】
臺灣花蓮地方法院刑事判決                        八十九年度易字第六六三號
    公  訴  人  臺灣花蓮地方法院檢察署檢察官
    被      告  甲○○
右列被告因毀損案件，經檢察官提起公訴（八十九年度偵續字第一八號），本院判決
如左︰
    主  文
甲○○無罪。
    理  由
一、公訴意旨略以：被告甲○○基於概括犯意，連續於下列時地，毀損丙○○所有車
    號ＤＧ─三一三○號自用小客車，足生損害於丙○○：
  (一)民國八十八年二月二十一日晚間某時，在花蓮火車站警務段廣場前，以不明物體
    刺破上開車輛之四個輪胎，並以紅色油漆及不明膠液潑灑全車，及以不明之尖銳
    物體刮劃該車之烤漆。
  (二)同年四月四日晚間某時，在花蓮市○○○村道路巷道，以不明物體刺破上開車輛
    之二個輪胎，及以不明之尖銳物體刮劃該車右側之烤漆。
  (三)同年八月二十九日二十時十五分至二十二時許，在花蓮市○○○村道路巷道內，
    以不明物體刺破上開車輛之四個輪胎，並以起漆劑潑灑全車，致使烤漆脫落。因
    認被告涉犯刑法第三百五十四條之毀損罪嫌云云。
二、按犯罪事實應依證據認定之，無證據不得推定其犯罪事實；又不能證明被告犯罪
    者，應諭知被告無罪之判決，刑事訴訟法第一百五十四條、第三百零一條第一項
    分別定有明文。再按告訴人之告訴，係以使被告受刑事訴追為目的，是其陳述是
    否與事實相符，仍應調查其他證據以資審認（最高法院五十二年台上字第一三○○號判例參照）。又事實之認定，應憑證據，如未能發現相當證據，或證據不足
    以證明，自不能以推測或擬制之方法，為裁判基礎（最高法院四十年台上字第八
    六號判例參照）。再者，認定不利於被告之事實，須依積極證據，苟積極證據不
    足為不利於被告事實認定時，即應為有利於被告之認定，更不必有何有利之證據
    （最高法院三十年上字第八一六號判例）；而所謂「積極證據足以為不利被告事
    實之認定」係指據為訴訟上證明之全盤證據資料，在客觀上已達於通常一般之人
    均不致於有所懷疑，而得確信被告確曾犯罪之程度，若未達到此一程度，而有合
    理懷疑之存在時，即無從為有罪之認定（最高法院七十六年台上字第四九八六號
    判例）。
三、訊據被告則堅決否認其涉前開公訴人所指之罪嫌，辯稱：我不認識證人乙○○，
    且在檢察官開庭時才知道告訴人及告訴人為觀護人之事，我跟告訴人無冤無仇沒
    有必要要破壞她的車子，測謊時我覺得很緊張，我沒有說謊，對於測謊呈現說謊
    反應我不知道為何會如此，我在外面的綽號是王欽，只有家裡面的人才會叫我阿
    富等語。本件公訴人認被告涉犯右揭罪嫌，無非以告訴人丙○○之指訴、照片、
    證人乙○○之證詞及法務部調查局鑑定通知書等，作為認定被告涉有本件罪嫌之
    依據。
四、經查：
  (一)告訴人丙○○所有之車號ＤＧ─三一三○號自用小客車，在八十八年二月十二日
    晚間某時（起訴書誤載為八十八年二月二十一日）及起訴書所載之(二)(三)所示時間
    、暨前述三處地點遭不詳姓名之人毀損，毀損之情形如前開公訴意旨欄所載，此
    經告訴人指訴甚明，並有照片可證，應堪信為真實。
  (二)被告自警訊、偵查及本院訊問時均堅決否認涉犯公訴人所指之毀損犯行，嗣經台
    灣花蓮地方法院檢察署（下稱花蓮地檢署）檢察官安排對被告進行測謊，測謊之
    結果認：被告稱1.不知何人毀損丙○○之汽車；2.其未曾刺破丙○○車胎；3.其
    未曾潑灑油漆於丙○○車身等，經測試其情緒波動之反應，認係說謊等情，有法
    務部調查局八十九年八月十七日鑑定通知書一份在卷可參（花蓮地檢署八十九年
    度偵續字第一八號卷四六頁參照），惟按測謊之鑑驗，係就受測人對相關事項之
    詢答，對應其神經、呼吸、心跳等反應而判斷，其鑑驗結果有時亦因受測人之生
    理、心理因素而受影響，該鑑驗結果固可為審判之參考，但非為判斷之唯一及絕
    對之依據，鑑驗結果是否可採，應由法院斟酌取捨（最高法院八十五年度台上字
    第五七九一號判決參照）；又按以測謊研判受測者是否呈說謊反應，係依據測謊
    機紀錄受測者，對問題關心程度所呈現之呼吸、血壓脈搏及皮膚電阻等生理反應
    來分析研判，則以受測者即被告對其切身清白與否之關注，刑事案件更涉及是否
    須負擔刑責，其心理上之負擔實不免影響及呼吸、血壓等反應，自難僅憑該測試
    結果即予遽入人罪（最高法院八十二年度台上字第三五號判決意旨參照），是依
    據前開說明，本院認為尚不能僅憑此份鑑定報告書，據認被告有犯毀損之犯行。
  (三)證人乙○○於八十八年五月十九日在偵查中作證時證稱：在薛主任（即告訴人）
    所有自小客車第一次被毀損沒幾天，我到我朋友綽號「阿惠」家裡（花蓮市○○
    路），「阿惠」家有人在打牌，我和阿惠在聊天，其中有一位在打牌的男子說：
    「阿富當英雄，幫我們出了一口氣，本來驗尿只要到醫院就可以，現在那個女子
    來了以後，驗尿要到地檢署裡面，害我們都進去關，這種人如果不修理大家會很
    不爽」，另外又有人說：早就知道那個人他住哪裡，要找他快的很。後來隔幾天
    我就聽到薛主任車被砸。我在第一次受保護管束就想對薛主任講，但因為人多沒
    講，第二次報到辦公室沒人我才講（花蓮地檢署八十八年度他字第一一○號卷內
    筆錄參照）；再經花蓮地檢署檢察官及本院訊問乙○○其是否知悉毀損告訴人車
    輛之人及是否為被告毀損告訴人之車輛，乙○○均稱不知情，此有筆錄在卷可憑
    ，是本院認亦不能僅憑證人乙○○之上開陳述，推認被告就是乙○○所聽到的綽
    號「阿富」之人，而認被告有為前述毀損之犯行。
  (四)告訴人固一再指稱毀損其車之人就是被告，並稱其於八十八年二月十二日二十時
    二十分許，在花蓮火車站鐵路警察局第四警務段廣場前倒車停放，親眼目睹被告
    坐在其車後面一部小發財車駕駛座上，等待其將車停妥，且其倒車倒不進去時，
    突然跑出一名身高約一百七十公分以上之瘦高男子，將其車前方一輛綠色豐田車
    開走，使其順利將車停在該處；迄八十八年三月十九日十七時四十分許，其在辦
    公室加班，被告突然出現觀護人室，表示欲找檢察官報到，一眼被其認出，其隨
    即追出查看被告所使用之交通工具發覺是一部小發財車（車號ＩＸ一五六二號）
    ，該車二側標寫「雅筑木器行」字樣，至此其推認被告涉嫌重大，因(1)據公訴人
    所指(一)部分之毀損事故發生後，有位處理之警員，對該案研判毀損之人絕對是作
    木工，而被告受僱於其兄王乙中在花蓮市○○路一○三巷二號之木器行當木工；
    (2)被告在假釋期間有不正常報到情形；(3)被告對其行蹤、住所及電話瞭若指掌，
    應與花蓮地檢署一名已離職之楊姓觀護人有關；(4)被告經測謊認定有說謊反應。
    惟查：
  1.被告雖坦承曾駕駛車號ＩＸ一五六二號自小貨車，且在其弟所經營之「雅筑木器
    行」任木工，惟否認曾於八十八年二月十二日駕駛該車到花蓮火車站前，又縱告
    訴人所述當其停車時被告在場乙節為真實，亦不能以被告在前開時點曾至花蓮火
    車站之客觀行為，推認被告有為毀損之犯行。
  2.告訴人雖曾聽聞警務人員判斷毀損其車之嫌疑人應為木工，暨被告恰擔任木工，
    但不能以此推認本案就是被告所為。
  3.被告縱曾於假釋期間有不正常報告情形，及其曾至花蓮地檢署報到，但此均無從
    推認被告有為前述公訴人所指之毀損犯行。
  4.再經本院詳查告訴人所指之可疑電話之通聯紀錄暨申請人資料，其中通聯紀錄均
    已逾六個月之保存期限而無法取得，且無證據證明所查得之申請人與被告有關，
    是此部分之查證結果顯然也不能作為被告有為本件毀損犯行之佐證。
五、綜上所述，本案綜合全盤證據資料，認在客觀上尚未達於通常一般之人均不致於
    有所懷疑，而得確信被告確曾犯罪之程度，且不能僅憑告訴人之單一指訴，據認
    被告有為本件犯行，此外，再經本院依職權調查結果後，亦無其他確切之證據足
    認被告涉有本件犯行，依據前開說明，自應對被告為無罪之諭知。
據上論斷，應依刑事訴訟法第三百零一條第一項判決如主文。
中      華      民      國      九十      年      三      月    三十    日
                                臺灣花蓮地方法院刑事庭
                                    法  官  楊  碧  惠
右正本證明與原本無異。
如對本判決不服，應於送達後十日內，向本院提出上訴狀。（應抄附繕本）告訴人或
被害人如對於本判決不服者，應具備理由請求檢察官上訴，其上訴期間之計算係以檢
察官收受判決正本之日期為準。
                                    法院書記官
中      華      民      國      九十      年      四      月    三      日


司法院資訊處製作；財團法人民間司法改革基金會備份。
